【裁判字號】    89,上易,1361
【裁判日期】    890926
【裁判案由】    詐欺
【裁判全文】
臺灣高等法院高雄分院刑事判決                  八十九年度上易字第一三六一號
      上  訴  人  臺灣高雄地方法院檢察署檢察官
      被      告  乙○○
右上訴人因被告詐欺案件，不服臺灣高雄地方法院八十九年度易字第一四三號中華
民國八十九年七月十九日第一審判決（起訴案號：臺灣高雄地方法院檢察署八十八年
度偵字第二六九一五號），提起上訴，本院判決如左：
      主      文
上訴駁回。
      理      由
一、甲訴意旨略以：被告乙○○明知自己無償債能力，竟意圖為自己不法之所有，於
    八十五年七月間，在高雄市對告訴人丙○○佯稱：其欲購車缺錢，因向告訴人丙
    ○○借款新台幣（下同）四十五萬元，並於該車三十六期之貸款繳清後，分二十
    期清償，每期二萬元，並願出具借據乙紙予告訴人丙○○收執，告訴人丙○○不
    疑有他，乃如數借予。詎乙○○於屆期後竟分文未付，且逃逸無蹤。至此，告訴
    人丙○○始知騙，因認被告乙○○涉犯刑法第三百三十九條第一項之詐欺取財罪
嫌云云。
二、按犯罪事實應依證據認定之，無證據不得認定其犯罪事實；復不能證明被告犯罪
    者，應諭知無罪之判決，刑事訴訟法第一百五十四條、第三百零一條第一項分別
    定有明文。次按認定不利於被告之事實，須依積極證據，苟積極證據不足為不利
    於被告事實之認定，即應為有利於被告之認定，更不必有何有利之證據。另告訴
    人之指訴，係以使被告受刑事訴追為目的，是其陳述是否與事實相符，仍應調查
    其他證據以資審認。且刑法第三百三十九條第一項詐欺罪之成立，以意圖為自己
    或第三人不法之所有，以詐術使人陷於錯誤，而將本人或第三人之物交付為要件
    。所謂以詐術使人交付，必須被詐欺人因其詐術而陷於錯誤，若所用之方法不能
    認為詐術，亦不致使人陷於錯誤，即不構成該罪，最高法院分別著有三十年上字
    第八一六號、五十二年臺上字第一三○○號及四十六年臺上字第二六○號判例可
    資參照。
三、本件甲訴人認被告乙○○涉有詐欺罪嫌，無非以告訴人丙○○之指訴及借據影本
    乙紙為其論罪之主要依據。
四、訊據被告乙○○固坦承有於八十五年七月間因購車而向告訴人丙○○借款四十萬
    元之事實不諱，惟堅決否認有何詐欺犯行，辯稱：以前與丙○○係男女朋友關係
    ，因沒錢買車，由丙○○先幫伊付款購車，過了一陣子才分手，因經濟困難，所
    以才沒錢可以還給她，並無詐欺意圖等語。
五、經查：
（一）被告乙○○因欲購車，而向告訴人丙○○借款四十萬元，並約定於該車三十六
      期之貸款繳清後，分二十期清償借款，每期二萬元，業據被告坦承不諱，核與
      告訴人丙○○指述之情節大致相符，並有被告所出具予告訴人之借據乙紙附卷
      可稽，可見被告向告訴人係借四十萬元無訛，先此認定。
（二）告訴人丙○○於原審調查程序時證稱：被告欲購車，手頭不方便，當時因與被
      告係男女朋友關係，所以才借錢予被告，後因被告並未依約還錢，始告訴被告
      詐欺等語（見原審八十九年五月三十一日訊問筆錄），於本院審理時告訴人亦
      為相同之陳述。職是，告訴人係因當時與被告為男女朋友關係，見被告欲購買
      汽車，始借款予被告，且該筆款項被告確實用以購車，並無移作他用，亦據告
      訴人證述屬實，可見被告並非意圖為自己不法之所有，亦無施用任何詐術，而
      係當時與告訴人係男女朋友關係，告訴人基於幫助被告購車，始借予該筆款項
      ，告訴人尚非因受被告詐騙而陷於錯誤致交付金錢予被告。從而，被告所辯：
      前與丙○○係男女朋友關係，由丙○○先幫伊付款購車，並無詐欺意圖等語，
      堪予採信。復參以被告已於八十九年六月八日與告訴人達成和解，有和解書乙
      紙在原審卷第十八頁可按，益徵被告顯無意圖不法所有之詐欺故意。
（三）綜上所述，足見被告所辯，尚可採信。可見被告之行為尚與刑法第三百三十九
      條第一項之詐欺取財罪之犯罪構成要件不合。此外，復查無其他積極證據足認
      被告確有甲訴人所指詐欺犯行，揆諸前揭判例意旨及法條規定，本件既不能證
      明被告犯罪，依法自應諭知被告無罪之判決。
六、原審以不能證明被告犯罪，而諭知被告無罪之判決，於法並無不合。檢察官上訴
    意旨，以詐欺罪係即成犯，不因事後當事人和解而溯即既往的認為被告無詐欺之
    意圖，被告是否以男女朋友關係而行詐騙之實，應加以查明，原審未查，遽為無
    罪判決，尚有未洽為由，指摘原判決不當云云。惟查：被告當初欲購車，因手頭
    不方便，告訴人基於係與被告為男女朋友關係，因此才借錢給被告，且該筆款項
    被告確實拿去購車，並無移作他用，可見被告並無為自己不法所有之意圖甚明，
    檢察官上訴，為無理由，應予駁回。
據上論斷，應依刑事訴訟法第三百六十八條，判決如主文。
本案經檢察官林炳雄到庭執行職務。
中    華    民    國        八十九      年      九      月    二十六    日
                              臺灣高等法院高雄分院刑事第七庭
                                  審判長法官  王光照
                                        法官  黃憲文
                                        法官  黃壽燕
右正本證明與原本無異。
不得上訴。
                                      書記官  蘇恒仁
中    華    民    國        八十九      年      九      月    二十七    日
                                                                      Ｈ


司法院資訊處製作；財團法人民間司法改革基金會備份。
